【裁判字號】    98,交易,25
【裁判日期】    981022
【裁判案由】    過失傷害
【裁判全文】
臺灣高雄地方法院刑事判決              98年度交易字第25號
公  訴  人  臺灣高雄地方法院檢察署檢察官
被      告  甲○○
上列被告因過失傷害案件，經檢察官提起公訴（97年度偵字第25
425 號），本院判決如下：
    主  文
甲○○犯過失傷害罪，處有期徒刑月，如易科罰金，以新臺幣
壹仟元折算壹日。
    事  實
一、甲○○於民國90年間經註銷小型車駕駛執照（於97年9 月12
    日始重新核發），竟仍於97年5 月19日下午5 時10分許，駕
    駛車牌號碼F7-4206 號自小客車，沿高雄市苓雅區○○○路
    由西向東行駛，於通過建國一路與大順三路路口時，本應注
    意兩車併行之間隔，並隨時採取必要之安全措施，而依當時
    天候晴、日間自然光線、柏油路面乾燥、無缺陷、無障礙物
    及視距良好，且依其智識、能力，亦無不能注意之情事，竟
    疏未注意及此，適有乙○○所騎乘車牌號碼YYV-943 號輕型
    機車，亦同向併行於上開路口東側慢車道接近分向限制線之
    延伸部分行駛，甲○○駕駛上開車輛之右側車身因未保持適
    當間隔而與乙○○所騎乘之機車左側發生擦撞，致乙○○人
    車倒地，而受有左股骨轉子間粉碎性骨折之傷害。嗣甲○○
    於肇事後，在犯罪未經有偵查權之機關或公務員發覺以前，
    在現場等候並向到現場處理之警員表明其為肇事者，自首而
    願接受裁判。
二、案經乙○○訴由高雄市政府警察局苓雅分局報請臺灣高雄地
    方法院檢察署檢察官偵查起訴。
    理  由
壹、證據能力部分：
一、按被告以外之人於偵查中向檢察官所為陳述，除顯有不可信
    之情況者外，得為證據，刑事訴訟法第159 條之1 第2 項定
    有明文。本件證人即告訴人乙○○、證人張信輝於檢察官偵
    查中具結後所為之證述，並無何顯不可信之情況，依上說明
    ，其於偵查中之證言自均具有證據能力。
二、按被告以外之人（包括證人、鑑定人、告訴人、被害人及共
    同被告等）於審判外之陳述雖不符刑事訴訟法第159 條之1
    至之4 等4 條之規定，而經當事人於審判程序同意作為證據
    ，法院審酌該言詞陳述或書面陳述作成時之情況，認為適當
    者，得為證據。刑事訴訟法第159 條之5 第1 項定有明文。
    查證人乙○○於警詢時之證述及卷附高雄市政府警察局交通
    大隊道路交通事故現場圖、道路交通事故調查報告表(一)、道
    路交通事故談話紀錄表、事故分析研判表、長庚醫療財團法
    人高雄長庚紀念醫院（下稱高雄長庚醫院）97年7 月15日診
    斷證明書、98年10月8 日（98）長庚院高字第892345號函、
    交通部公路總局高雄區監理所98年8 月3 日高監駕字第0980
    036191號函等供述形式之文書證據，其性質雖屬傳聞證據，
    且當事人均已知上述證據乃傳聞證據，於本院審理時均同意
    作為證據（見本院二卷第63頁），本院審酌上開證據與本案
    犯罪事實具有關連性且無不當取得之情形，認為以之作為本
    案之證據亦屬適當，揆諸前開規定，上開證據均應具有證據
    能力。
三、卷附現場照片13紙（參本院二卷第9 ～15頁），係傳達照相
    當時現場情況，而透過照片傳達情形與現場實況在內容上之
    一致性，透過機械之正確性加以保障，即照片並不存在人對
    現實情形之知覺、記憶所經常發生的表現錯誤，是認照片之
    性質係非供述證據，並無傳聞法則之適用，且亦別無證據證
    明上開蒐證照片有經偽造、變造或不法之情形，自有證據能
    力。
貳、實體部分：
一、訊據被告甲○○固坦承於上開時、地，駕駛上開車輛由告訴
    人乙○○所騎乘機車左側通過之事實，惟矢口否認有何過失
    傷害犯行，辯稱：其未曾擦撞告訴人機車左側，否則告訴人
    之機車應該是往右邊傾倒才是，其懷疑告訴人是先遭其他車
    輛撞擊後，方轉向而撞擊至其駕駛之車輛，不能因為其停車
    關心或是在醫院曾給付慰問金一事就認為其係肇事者，蓋
    本件車禍並非其造成云云。經查：
  (一)被告於上開時間，駕駛上開車輛，沿高雄市苓雅區○○○路
    由西向東行駛，於通過建國一路與大順三路路口時，恰有告
    訴人騎乘前揭機車亦同向行駛於上開路段慢車道接近分向限
    制線處，嗣告訴人於被告駕駛之上開自小客車右側車身附近
    倒地之事實，業據證人即告訴人乙○○於警詢、偵查中證述
    明確，並有高雄市政府警察局交通大隊道路交通事故現場圖
    、道路交通事故調查報告表(一)、道路交通事故談話紀錄表、
    事故分析研判表及現場照片13張在卷可按（參偵一卷第8 、
    10～14、32頁，本院二卷第9 ～15頁），且為被告所不否認
    ，是此部分之事實，堪予認定。
  (二)又證人乙○○於警詢時證稱：其直行至路口時，所騎乘機車
    左側車身被不明車種撞到，因而人車倒地，其未看見車種與
    駕駛等語（參偵一卷第12頁乙○○交通事故談話紀錄表）；
    復於偵查中證稱：當天其沿建國一路直行要通過路口時，對
    方從其左大腿撞下去，其遭撞倒後就昏過去了等語（參偵一
    卷第67頁），姑不論證人乙○○證述其遭撞擊之部位係機車
    左側車身抑或是左大腿，然依其上開證述可知證人乙○○人
    車倒地之原因係其左側遭撞擊所致；再者，被告於警、偵、
    審均供稱：其通過路口時，聽到副駕駛座即車身右側有碰撞
    的聲音，就立刻看後視鏡，結果看到乙○○坐在地上，其遂
    趕緊停車，當時因為車流量大且車子才剛起步，所以車速不
    快等語（參偵一卷第5 、33頁，本院二卷第69、70頁），可
    見被告聽聞右側車身傳出碰撞聲音後，證人乙○○即坐倒在
    地，以當時下午5 時之龐大車流量及被告方起步之緩慢車速
    ，可知證人乙○○倒地之際，自證人乙○○左側通過之車輛
    應僅只被告所駕駛之車輛無訛，再依被告可從後視鏡望見證
    人乙○○坐倒在地之角度觀之，足徵證人乙○○人車倒地之
    位置與被告車輛相距甚近，其間應再無第三台車輛經過而擦
    撞證人乙○○上開機車之可能，益見證人乙○○所證稱撞擊
    其左側之不明車輛乃被告所駕駛之上開自小客車等情，至為
    顯明。
  (三)至被告雖辯稱：其未曾擦撞乙○○機車左側，否則乙○○之
    機車應該是往右邊傾倒才是，其懷疑乙○○應係先遭其他車
    輛撞擊云云。惟查，證人乙○○於案發當日就其車身左側遭
    撞擊一事已在警詢時指證歷歷等情，有高雄市政府警察局交
    通大隊道路交通事故談話紀錄表附卷可稽（參偵一卷第12頁
    ），以證人乙○○當時尚不知肇事者係何人之情況下，倘真
    係其他車輛自他方撞擊證人乙○○之機車，衡情證人乙○○
    實無故為誣陷被告而虛偽陳述其左側車身遭撞擊之必要；且
    參以被告當時車速不快及與證人乙○○機車之間距十分接近
    之情形，亦可排除被告與證人乙○○兩車接觸之瞬間，尚有
    其他足以影響證人乙○○機車倒地因素存在之可能性；況被
    告所駕駛乃自小客車，顯較證人乙○○所騎乘機車為重，於
    行駛中只要輕微擦撞，即足以使證人乙○○之機車失去平衡
    ，本件被告之車輛既係以擦撞之方式撞擊證人乙○○行駛中
    之機車，故駕車者因遭擦撞而失去平衡以致無法把持住機車
    車頭，而令車頭有偏向左、右任何一方而倒地等情，非無可
    能，自不能僅以證人乙○○之機車往左方傾倒即遽認證人乙
    ○○非遭左方車輛撞擊所致，此外，被告復無法提出於案發
    之際尚有其他車輛撞擊證人乙○○機車之證據供本院參酌，
    故被告上開所辯，既乏依據，又與事實不符，顯屬無據。
  (四)按汽車行駛時，駕駛人應注意兩車併行之間隔，並隨時採取
    必要之安全措施，道路交通安全規則第94條第3 項訂有明文
    。本件被告疏未注意兩車併行之間隔，於通過上開路口時，
    右側車身偏向路口東側慢車道分向限制線之延伸方向且未與
    證人乙○○之機車保持安全距離，此觀之高雄市政府警察局
    交通大隊道路交通事故現場圖所示證人乙○○人車倒地之位
    置均在交岔路口內接近東側慢車道之分向限制線處等情可明
    ，而當時天候晴、日間自然光線、柏油路面乾燥、無缺陷、
    無障礙物及視距良好，且依其智識、能力，亦無不能注意之
    情事，竟疏未注意及此，致擦撞證人乙○○之機車左側，使
    證人乙○○因而人車倒地，故被告之駕駛行為顯有過失至明
    ；又證人乙○○因遭被告之車輛擦撞倒地，使其左股骨大轉
    子直接觸地或因體重加上股骨扭轉，而受有左股骨轉子間粉
    碎性骨折傷害之事實，有高雄長庚醫院97年7 月15日診斷證
    明書、98年10月8 日（98）長庚院高字第892345號函附卷可
    憑（參偵一卷第9 頁，本院二卷第60頁），是被告上開過失
    行為顯與造成證人乙○○之傷害結果間，有相當之因果關係
    ，甚為灼然。
  (五)再告訴代理人丙○○於本院審理時固指稱：其父乙○○人車
    倒地後，大腿尚遭被告車輛之車輪壓過等語。惟證人乙○○
    除受有左股骨轉子間粉碎性骨折之傷害外，別無其他大腿肌
    肉絞傷、挫傷、壓傷等常見車輪碾過之傷害等情，有上開診
    斷證明書在卷可查，且經本院依職權函詢高雄長庚醫院關於
    證人乙○○上開傷勢之成因，經該院覆以：楊君（即乙○○
    ）於97年5 月19日由急診入院治療，診斷為左股骨粗隆間骨
    折，當時其左大腿無明顯傷痕，故疑為大轉子直接觸地或因
    體重加上股骨扭轉所致等語，亦有高雄長庚醫院98年10月8
    日（98）長庚院高字第892345號函在卷可考（參本院二卷第
    60頁），顯見證人乙○○上開骨折之成因係摔倒時接觸地面
    所致之可能性極高；況一般自小客車車輪胎寬約莫20公分寬
    ，已與大腿之長度相近，倘大腿真遭車輪碾過，所受傷害處
    應非僅只於股骨大轉子處，恐大腿骨亦難以倖免，然證人乙
    ○○之大腿及其大腿骨並未受有任何傷勢一節，已如前述，
    益徵證人乙○○當日左大腿應無遭車輪碾過之情，應可確認
    ；故告訴代理人丙○○上開所指，與卷內稽證不合，為本院
    所不採，併予指明。
  (六)綜上所述，本件事證明確，被告上開過失傷害犯行，堪以認
    定。
二、核被告所為，係犯刑法第284 條第1 項前段之過失傷害罪。
    又被告於80年12月30日考領普通小型車駕照，於90年9 月14
    日因違反當時施行之道路交通管理處罰條例第65條規定而遭
    監理機關逕行註銷駕照，於97年9 月12日因上開條例修正而
    重新申請核發駕照等情，有交通部公路總局高雄區監理所98
    年8 月3 日高監駕字第0980036191號函附卷可按（參本院二
    卷第41頁），足見被告於97年5 月19日案發當時係無照駕駛
    無訛，爰依道路交通管理處罰條例第86條第1 項之規定，加
    重其刑。另被告於肇事後犯罪未經有偵查權之機關或公務員
    發覺以前，在現場等候並向到現場處理之警員表明其為肇事
    者，自首而願接受裁判等情，業據被告於警詢供稱：與對方
    發生碰撞，下車報警處理等語（參偵一卷第11頁道路交通事
    故談話紀錄表），核與證人即到場處理員警張信輝於偵查中
    證稱：其到現場時，疑似肇事者甲○○的車輛已經移到旁邊
    ，待救護車將乙○○送往醫院時，其有請甲○○到聖功醫院
    製作筆錄等語相符（參偵一卷第39頁），故被告上開所為合
    於自首要件，爰依刑法第62條前段規定，減輕其刑，並與其
    前揭加重部分，先加而後減之。爰審酌被告疏未注意與他車
    間之安全間隔，致擦撞告訴人車輛，使告訴人受有非輕之傷
    勢；且車禍發生迄今已逾1 年，被告雖於事發當日曾支付新
    臺幣（下同）1 萬元，然迄今尚未與告訴人達成和解，行為
    實有可議，犯後亦未能坦承犯行，態度非佳等一切情狀，量
    處如主文所示之刑，並考量被告學歷、經濟狀況等情，諭知
    以1,000 元折算1 日之易科罰金折算標準，以示懲儆。至公
    訴檢察官雖當庭求處有期徒刑4 月，惟本院考量上情，認量
    處如主文所示之刑，較為適當，併予指明。
據上論斷，應依刑事訴訟法第299 條第1 項前段，道路交通管理
處罰條例第86條第1 項，刑法第284 條第1 項前段、第62條前段
、第41條第1 項前段，刑法施行法第1 條之1 ，判決如主文。
本案經檢察官余彬誠到庭執行職務。
中    華    民    國    98    年    10    月    22    日
                    交通法庭  法  官  王俊彥
如不服本判決應於收受判決後10日內向本院提出上訴書狀，並應
敘述具體理由。其未敘述上訴理由者，應於上訴期間屆滿後20日
內向本院補提理由書(均須按他造當事人之人數附繕本)「切勿逕
送上級法院」。
以上正本證明與原本無異。
中    華    民    國    98    年    10    月    22    日
                              書記官  鄭永媚
附錄本案論罪科刑法條：
中華民國刑法第284 條
（過失傷害罪）
因過失傷害人者，處6 月以下有期徒刑、拘役或5 百元以下罰金
，致重傷者，處1 年以下有期徒刑、拘役或5 百元以下罰金。
從事業務之人，因業務上之過失傷害人者，處1 年以下有期徒刑
、拘役或1 千元以下罰金，致重傷者，處3 年以下有期徒刑、拘
役或2 千元以下罰金。


司法院資訊處製作；財團法人民間司法改革基金會備份。
